【裁判字號】    95,訴,696
【裁判日期】    970731
【裁判案由】    偽造文書等
【裁判全文】
臺灣士林地方法院刑事判決               95年度訴字第696號
公  訴  人  臺灣士林地方法院檢察署檢察官
被      告  乙○○
            戊○○
上二人共同
選任辯護人  劉陽明律師
            陳璧秋律師
上列被告等因偽造文書等案件，經檢察官提起公訴（94年度偵字
第7377號），本院判決如下：
    主  文
乙○○、戊○○均無罪。
    理  由
一、公訴意旨略以：被告乙○○、戊○○明知丁○○及丙○○所
    營之「都來事務社」（設於臺北縣八里鄉○○○街38號5 樓
    ）係以提供偽造文件之方式，為不特定人辦理現金卡、信用
    卡、貸款，仍自民國93年6 月間起，以每月新臺幣（下同）
    2 萬元代價受僱於丁○○、丙○○，招攬如附表一至六所示
    之甲○○、己○○、庚○○、壬○○、辛○○、李亞倫、宋
    振國等人申辦現金卡、信用卡、貸款，由丁○○及丙○○依
    據上開甲○○等人提供之身份證資料，偽造附表一至六所示
    在職證明書之特種文書、薪水明細表之私文書，另以每張1
    萬5,000 元至2 萬元、2,000 元至2,500 元不等之代價，委
    由綽號「史萊母」之成年男子，偽造附表一至六所示之財政
    部臺灣省北區國稅局綜合所得稅各類所得資料清單公文書及
    各類所得扣繳暨免扣繳憑單私文書，與附表一至六之甲○○
    等人共同連續持以向附表一至附表六之銀行行使以申請現金
    卡、信用卡、貸款。乙○○、戊○○2 人則負責攜帶上開偽
    造之文書，陪同上開甲○○等人前往附表一至六之銀行辦理
    對保，並於上開甲○○等人領得現金卡、信用卡及貸款後，
    向甲○○等人收取銀行核准之現金卡、信用卡額度或貸款金
    額10% 至30% 之佣金。嗣經警方於93年11月25日據報前往「
    都來事務社」搜索查獲，因認被告乙○○、戊○○涉嫌與丁○○、丙○○、甲○○、己○○、庚○○、壬○○、辛○○
    等人（均業經審結）共犯刑法第216 條、第211 條之行使偽
    造公文書罪、同法第216 條、第210 條之行使偽造私文書罪
    、同法第216 條、第212 條之行使偽造特種文書罪、同法第
    339 條第1 項、第3 項之詐欺取財既遂、未遂罪嫌云云。
二、按被告以外之人於審判外之言詞或書面陳述，除法律有規定
    者外，不得作為證據；又被告以外之人於審判外之陳述，雖
    不符合同法第159 條之1 至第159 條之4 之規定，但經當事
    人於審判程序同意作為證據，法院審酌該言詞陳述或書面陳
    述作成時之情況，認為適當者，亦得為證據。當事人、代理
    人或辯護人於法院調查證據時，知有第159 條第1 項不得為
    證據之情形，而未於言詞辯論終結前聲明異議者，視為有前
    項之同意，刑事訴訟法第159 條第1 項及第159 條之5 分別
    定有明文。查本判決所引用之供述證據，當事人於本院審判
    期日中均表示無意見而不予爭執，且迄言詞辯論終結前均未
    聲明異議（本院卷（三）第180 至182 頁、第195 、196 頁
    ），本院審酌上開證據資料，並無違法不當及證明力明顯過
    低之瑕疵，認為作為證據應屬適當，揆諸前開規定，爰逕依
    刑事訴訟法第159 條之5 規定，認前揭證據資料均例外有證
    據能力，合先敘明。
三、次按犯罪事實應依證據認定之，無證據不得認定其犯罪事實
    ；又不能證明被告犯罪者，應諭知無罪之判決，刑事訴訟法
    第154 條第2 項、第301 條第1 項分別定有明文。次按認定
    不利於被告之事實，須依積極證據，苟積極證據不足為不利
    於被告事實之認定時，即應為有利於被告之認定，更不必有
    何有利之證據；又事實之認定，應憑證據，如未能發現相當
    之證據，或證據不足以證明，自不能以推測或擬制之方法，
    以為裁判之基礎；且認定犯罪事實所憑之證據，無論直接或
    間接證據，其為訴訟上之證明，須達於通常一般之人均不致
    有懷疑，而得確信其為真實之程度者，始得據為有罪之認定
    ，倘其證明尚未達到此一程度，而有合理之懷疑存在時，尚
    難為有罪之認定基礎（最高法院30年度上字第816 號判例、
    40年度臺上字第86號、76年度臺上字第4986號判例參照）。
四、公訴人認被告乙○○、戊○○涉犯上揭罪嫌，無非係以被告
    2 人坦承受僱於丁○○、丙○○，負責攜帶資料陪同客戶至
    銀行辦理對保手續，並向客戶收取佣金，且附表一至六所示
    之甲○○等人確有向附表一至六之銀行申辦現金卡、信用卡
    、貸款，及附表一至六所示之在職證明書、薪水明細表、財
    政部臺灣省北區國稅局綜合所得稅各類所得資料清單、各類
    所得扣繳暨免扣繳憑單係屬偽造等為據。訊據被告乙○○、
    戊○○固坦承自93年6 月間起受僱於丁○○、丙○○，每月
    薪資2 萬元之事實，惟堅決否認上開犯行，辯稱：伊2 人受
    僱於「都來事務社」擔任司機，被告乙○○有時會幫忙接客
    戶來電，依丁○○之指示告知客戶申貸進度；客戶申辦貸款
    、信用卡之資料均係丁○○準備齊全後，裝在紙袋內交予伊
    2 人，伊2 人依丁○○與客戶約定之時間、地點，開車接送
    客戶前往銀行辦理申辦貸款、信用卡之對保手續，伊2 人僅
    係將申辦資料交給客戶，由客戶自行進入銀行辦理，並未參
    與客戶申辦之過程，客戶之申辦資料、與銀行應答之內容、
    收費等均係丁○○與客戶洽商，伊2 人均係聽命於丁○○、
    丙○○，並未與丁○○、丙○○共同偽造上開文書，丁○○
    、丙○○與客戶間如何謀議行使偽造之文件，伊2 人均不知
    情等語。辯護人辯稱：被告2 人並未參與附表一至六之甲○○等人向銀行申辦現金卡、信用卡、貸款之手續，僅係依丁○○、丙○○之指示，搭載客戶前往銀行，被告2 人僅領取
    每月2 萬元薪資，未取得任何客戶支付之佣金，並未與丁○○、丙○○及附表一至六之甲○○等人有共犯上揭犯行之犯
    意聯絡等語。經查：
(一)共同被告丁○○證稱：伊僱用被告乙○○、戊○○當司機，
    負責帶客戶到銀行對保，伊並未告知被告2 人客戶對保之文
    件係偽造，偽造之薪資證明係伊與丙○○所為，扣繳憑單及
    國稅局資料清單則係委託「史萊母」製作；伊未交代被告2
    人教客戶如何與銀行審核人員應答，若銀行打電話來詢問，
    由伊負責接聽，被告2 人不需接電話，也不會與銀行人員應
    對，客戶領到現金卡或貸款後，將約定之佣金交給被告2 人
    ，被告2 人再交予伊等語（94年度偵字第7377號卷，下稱偵
    7377號卷，卷（一）第23、317 頁、93年度核退字第3114號
    卷，下稱核退卷，第17頁）；共同被告丙○○證稱：伊自己
    幫客戶偽造薪資證明向銀行申辦信用貸款及現金卡，並未僱
    用被告2 人偽造，伊與丁○○僱用被告2 人帶客戶到銀行對
    保，被告2 人不知對保之文件係偽造，被告2 人負責收客戶
    資料及接送客戶去銀行，不負責對外應對、接電話，委託「
    史萊母」偽造之扣繳憑單係丁○○去向「史萊母」拿，不是
    被告2 人去拿，銀行打電話來詢問時，由伊與丁○○接聽；
    伊持有客戶之金融卡，銀行貸款核撥後，伊和客戶約時間，
    將金融卡交給客戶提領，提領同時給付佣金給伊，有時伊與
    丁○○沒空，會由被告2 人跟客戶一起去領等語（偵7377卷
    （一）第36、317 頁、核退卷第21頁）。共同被告丁○○、
    丙○○上揭證述，就被告乙○○、戊○○受僱於「都來事務
    社」，聽命於丁○○、丙○○，從事接送客戶、代收佣金後
    交回予丁○○、丙○○之工作，被告2 人並未分配取得佣金
    ，對於客戶申辦現金卡、信用卡、貸款所持文件之內容、接
    受銀行對保時之詢問應答等過程，並不知情亦未參與之情節
    ，丁○○、丙○○所述相互一致，且與被告2 人上開辯解相
    符；另附表一之申請人甲○○證稱：被告戊○○駕車載伊辦
    理貸款事宜，伊不知道要到何處貸款，伊打電話問接洽之丁○○，丁○○告知可貸款50萬元等語（偵7377卷（一）第87
    頁），足證被告乙○○、戊○○確實僅負責搭載客戶前往銀
    行對保，至於如何申貸、申貸金額若干，客戶須直接與丁○○、丙○○接洽，被告2 人並不知情；而與客戶接洽申辦貸
    款內容、接聽銀行人員徵信電話者，既係丁○○、丙○○，
    並非被告2 人，被告2 人自無從得知申辦內容為何，遑論知
    悉該等薪資證明文件之真偽。是依共同被告丁○○、丙○○
    上揭證述，被告2 人辯稱對丁○○、丙○○偽造薪資證明文
    件以詐取貸款、現金卡、信用卡之犯行並不知情，與丁○○
    、丙○○間並無偽造文書、詐欺之犯意聯絡等語，堪認屬實
    ，應可採信。
(二)附表二之申請人己○○證稱：伊經由庚○○介紹向國泰世華
    銀行辦理貸款，伊將身分證等個人資料交給庚○○，向銀行
    提出之「立鏘工業社」在職證明書、國稅局所得資料清單、
    扣繳憑單係庚○○打電話叫人送來，伊從未任職於「立鏘工
    業社」領取薪資，該等文件內容不實等語（偵7377卷（一）
    第64 -1 、64-2、65頁，核退卷第30、31頁）；附表四之申
    請人庚○○證稱：伊於93年4 、5 月間看報紙辦現金卡認識
    丁○○，丁○○表示工作不穩定也可以辦理信貸及現金卡，
    只要將身分證及健保卡影本給丁○○即可，丁○○會處理薪
    資證明文件，伊介紹己○○給丁○○代辦，丁○○叫伊載己○○到國泰銀行辦理信用貸款之對保手續，丁○○給付核貸
    金額之5%予伊作為報酬，己○○將資料交給伊轉交丁○○，
    丁○○負責向銀行送件，丁○○曾叫被告戊○○於對保時拿
    薪資清單正本給伊，在職證明書、扣繳憑單係丁○○偽造後
    傳真給己○○等語（偵7377卷（一）第58至61頁、核退卷第
    29頁），依己○○、庚○○上揭證述，伊等申辦附表二、三
    之信用貸款、信用卡，係由丁○○偽造薪資清單、在職證明
    書、扣繳憑單等文件，被告戊○○僅係將薪資清單代為交付
    予庚○○，尚無從據此認定被告戊○○明知該薪資清單為偽
    造；且依庚○○上開證述，庚○○介紹己○○予丁○○代辦
    貸款，尚可取得核貸金額5%之報酬，庚○○並非「都來事務
    社」員工，其介紹客戶申辦，尚可取得核貸金額5%之報酬，
    若被告2 人明知丁○○、丙○○從事偽造薪資證明文件，而
    與丁○○、丙○○有上揭犯意聯絡，係屬共同正犯者，被告
    2 人不可能分文未取得丁○○、丙○○向客戶收取之10% 至
    30% 佣金，惟被告2 人實際上僅領取每月2 萬薪資，業據上
    揭證人丁○○、丙○○證述明確，足見被2 人僅係受僱於丁○○、丙○○，依丁○○、丙○○之指示接送客戶至銀行對
    保、交付文件，被告2 人丁○○、丙○○與附表一至六之申
    請人共謀行使偽造文件之情節應不知情；進者，附表四、五
    之申請人壬○○、辛○○、李亞倫均證稱不認識被告2 人（
    偵7377卷（一）第77-1、136 、127 頁），伊等既均不認識
    被告2 人，又何從與被告2 人有上揭犯行之犯意聯絡？益證
    被告2 人並無偽造附表一至六之不實文書、持以行使詐欺銀
    行之不法犯意。
(三)被告乙○○、戊○○雖供稱：伊2 人任職「都來事務社」期
    間，分別使用「林俊杰」、「陳家寶」之化名等語（偵7377
    卷（一）第45、51頁），惟係丁○○要求伊2 人使用該等化
    名以印製名片，伊2 人亦不知目的何在，業據被告2 人供承
    在卷（本院卷第196 頁），衡以「都來事務社」之業務為丁○○、丙○○夫妻主導，被告2 人身為受僱人，聽命於丁○○而提供該等化名以印製名片，應屬當情，尚非得據此即認
    定被告2 人知悉上揭偽造薪資證明文件之犯行。
五、綜上所述，本件依卷內事證，並無足證明被告乙○○、戊○○涉犯上揭偽造文書、詐欺等犯行，此外亦無其他積極證據
    足資證明被告2 人涉犯上開罪嫌，爰均諭知無罪之判決。
據上論斷，應依刑事訴訟法第301 條第1 項，判決如主文。
本案經檢察官湯偉祥到庭執行職務。
中    華    民    國    97    年    7    月    31     日
                  刑事第三庭審判長法  官  江翠萍
                                  法  官  梁哲瑋
                                  法  官  陳美彤
以上正本證明與原本無異。
如不服本判決，應於收受送達後10日內向本院提出上訴書狀，其
未敘述上訴理由者，應於上訴期間屆滿後20日內向本院補提理由
書狀（均須按他造當事人之人數附繕本）。
                                  書記官  賴麗容
中    華    民    國    97    年    7     月    31    日


司法院資訊處製作；財團法人民間司法改革基金會備份。
